【裁判字號】    99,訴,212
【裁判日期】    990430
【裁判案由】    違反毒品危害防制條例
【裁判全文】
臺灣屏東地方法院刑事判決               99年度訴字第212號
公  訴  人  臺灣屏東地方法院檢察署檢察官
被      告  甲○○
上列被告因違反毒品危害防制條例案件，經檢察官提起公訴（99
年度毒偵字第121 號），嗣因被告就被訴犯罪事實為有罪之陳述
，並聽取當事人之意見後，本院裁定改由受命法官獨任進行簡式
審判程序並判決如下：
    主  文
甲○○施用第一級毒品，累犯，處有期徒刑捌月。扣案之第一級
毒品海洛因壹包（驗前淨重零點零柒公克，驗後淨重零點零陸公
克）沒收銷燬之。
    事  實
一、甲○○前於民國90年間因施用毒品案件，經本院以90年度毒
    聲字第803 號裁定送觀察、勒戒，因認有繼續施用之傾向，
    經本院以90年度毒聲字第1342號裁定送戒治處所強制戒治後
    ，於91年8 月2 日執行完畢釋放，經臺灣屏東地方法院檢察
    署檢察官以91年度戒毒偵字第181 號為不起訴處分，復於94
    年間再因施用毒品案件，經本院於94年4 月25日以94年度訴
    字第132 號判處有期徒刑8 月確定，於95年2 月20日執行完
    畢。詎猶不知悔改，明知海洛因業經公告列為毒品危害防制
    條例第2 條第2 項之第一級毒品，不得非法持有、施用，仍
    基於施用第一級毒品海洛因之犯意，於99年1 月8 日晚上10
    時許，在屏東縣萬丹鄉○○村○○路35巷7 號住處，以將第
    一級毒品海洛因置入針筒注射方式，施用第一級毒品海洛因
    1 次。嗣於99年1 月11日中午12時50分許，在屏東縣東港鎮
    ○○路○ 段安泰醫院停車場前，為警查獲，扣得第一級毒品
    海洛因1 包（驗前淨重0.07公克，驗後淨重0.06公克），經
    其同意採尿送驗，檢出海洛因代謝後之嗎啡陽性反應，始查
    悉上情。
二、案經屏東縣政府警察局東港分局報請臺灣屏東地方法院檢察
    署檢察官偵查起訴。
    理  由
一、本件被告甲○○所犯係死刑、無期徒刑、最輕本刑為3 年以
    上有期徒刑以外之罪，其於本院準備程序中就前揭被訴事實
    為有罪之陳述，經受命法官告知簡式審判程序之旨，並聽取
    其與公訴人之意見後，本院認無不得或不宜改依簡式審判程
    序進行之處，爰依刑事訴訟法第273 條之1 第1 項、第284
    條之1 ，本院合議庭裁定由受命法官獨任依簡式審判程序審
    理；又簡式審判程序之證據調查，依刑事訴訟法第273 條之
    2 規定，不受同法第159 條第1 項審判外陳述排除之限制，
    再被告對於卷內之各項證據，亦不爭執證據能力，故卷內所
    列之各項證據，自得作為證據，合先敘明。
二、上揭事實，業據被告於警訊、偵查及本院審理時坦承不諱，
    而被告為警所採集之尿液檢體，經送請台灣檢驗科技股份有
    限公司檢驗，結果呈鴉片類陽性反應，有該公司99年1 月26
    日編號KＺ000000000000濫用藥物尿液檢驗報告1 份在卷可稽
    。且扣案之第一級毒品海洛因1 包（驗前淨重0.07公克，驗
    後淨重0.06公克），經送高雄市立凱旋醫院檢驗結果，確係
    第一級毒品海洛因，此有該醫院99年2 月24日高市凱醫驗字
    第12415 號濫用藥物成品檢驗鑑定書1 紙附卷可佐。足認被
    告上開自白顯與事實相符，堪信為真實。本件事證明確，被
    告犯行洵堪認定。
三、按毒品危害防制條例於92年7 月9 日修正公布，其中第20條
    、第23條將施用毒品之刑事處遇程序，區分為「初犯」、「
    5 年內再犯」、「5 年後再犯」，而依立法理由觀之，僅限
    於「初犯」、「5 年後再犯」，始應先經觀察、勒戒或強制
    戒治程序，倘被告於5 年內已再犯，經依法追訴處罰，縱其
    第3 次（或第3 次以上）再度施用毒品之時間，在初犯經觀
    察、勒戒或強制戒治執行完畢釋放5 年以後，已不合於「5
    年後再犯」之規定，且因已於「5 年內再犯」，顯見其再犯
    率甚高，原實施觀察、勒戒或強制戒治，已無法收其實效，
    即應依該條例第10條處罰，最高法院95年5 月9 日95年度第
    7 次刑事庭會議決議可資參照。查被告如事實欄之施用毒品
    事實經觀察勒戒、強制戒治之事實，此有臺灣屏東地方法院
    檢察署刑案資料查註紀錄表、臺灣高等法院被告前案紀錄表
    各1 份在卷可按，是被告既已於強制戒治執行完畢後5 年內
    再犯施用毒品案件，並經法院論罪科刑，即非屬前述「5 年
    後再犯」之情形，檢察官自應依法追訴。從而，本件事證明
    確，被告犯行洵堪認定，應依法論科。
四、按海洛因係毒品危害防制條例第2 條第2 項第1 款所定之第
    一級毒品，不得非法持有、施用。故核被告所為，係犯毒品
    危害防制條例第10條第1 項施用第一級毒品罪。其於施用海
    洛因前持有海洛因犯行，為其施用之高度行為所吸收，不另
    論罪。查被告有事實欄所載論罪科刑執行之情形，此有臺灣
    屏東地方法院檢察署刑案資料查註紀錄表及臺灣高等法院被
    告前案紀錄表各1 份在卷可查，其受有期徒刑執行完畢後，
    5 年之內再犯有期徒刑以上刑之本罪，為累犯，應依刑法第
    47條第1 項規定加重其刑。爰審酌被告曾因施用毒品經送勒
    戒處所施以強制戒治後，仍未能戒斷其施用毒品之惡習，足
    見其陷溺已深，惟因施用毒品僅係戕害其自己身心並無加害
    他人，此次施用毒品次數僅1 次，且其犯罪後坦承犯行、態
    度尚稱良好等一切情狀，量處如主文所示之刑。
五、扣案之第一級毒品海洛因1 包（驗前淨重0.07公克，驗後淨
    重0.06公克），經送檢驗結果，確係第一級毒品海洛因，已
    如前述；而因鑑定單位一般係以傾倒之方式，將包裝袋內之
    毒品倒出而與包裝袋分離而稱重，必要時，輔以刮杓刮取袋
    內粉末，然無論依何種方式分離，包裝袋內均有極微量之毒
    品殘留，業經法務部調查局以93年3 月19日調科壹字第0930
    0113060 號函釋在案，認前開空包裝袋，其內含有極微量第
    一級毒品海洛因殘留而無法析離，應整體視為查獲之第一級
    毒品海洛因，應依毒品危害防制條例第18條第1 項前段之規
    定併予宣告沒收銷燬之。
據上論斷，應依刑事訴訟法第273 條之1第1項、第299 條第1 項
前段，毒品危害防制條例第10條第1 項、第18條第1 項前段，刑
法第11條、第47條第1 項，判決如主文。
本案經檢察官劉昀到庭執行職務。
中    華    民    國    99    年    4     月    30    日
                  刑事第一庭    法  官  涂裕洪
以上正本證明與原本無異。
如不服本判決應於收受判決後10日內向本院提出上訴書狀，並
應敘述具體理由；其未敘述上訴理由者，應於上訴期間屆滿後
20日內向本院補提理由書（均須按他造當事人之人數附繕本）
「切勿逕送上級法院」。
中    華    民    國    99    年    4     月    30    日
                                書記官  卓春成
本案論罪科刑法條：
毒品危害防制條例第10條第1項
施用第一級毒品者，處六月以上五年以下有期徒刑。

司法院資訊處製作；財團法人民間司法改革基金會備份。
